臺灣新竹地方法院民事裁定  
110年度家聲抗字第10號
抗  告  人  錢秀菊  

代  理  人  劉昌樺律師
相  對  人  陳玉妹  
關  係  人  錢秀花  

            朱維芳  

            錢大維  

上  一  人                      
代  理  人  鄭勵堅律師
            李佳玲律師           
上列當事人間聲請監護宣告事件，抗告人對本院民國110年4月12
日110年度監宣字第48號裁定不服，提起本件抗告，本院裁定如
下：
    主    文
抗告駁回。
抗告程序費用由抗告人負擔。
    理    由
一、關係人錢大維（下稱其名）於原法院以伊、抗告人及關係人
    錢秀花、朱維芳（下分稱其名）為相對人陳玉妹之子女，而
    相對人於民國109年12月23日因出血性腦中風，致不能為意
    思表示、受意思表示或辨識其意思表示之效果，依民法第14
    條第1項規定，聲請宣告相對人為受監護宣告之人，並選定
    伊為監護人，指定錢秀花為會同開具財產清冊之人，經原法
    院以110年度監宣字第48號裁定（下稱原裁定）宣告相對人
    為受監護宣告之人，選定錢大維為其監護人，指定錢秀花為
    會同開具財產清冊之人。抗告人不服，提起本件抗告。
二、抗告意旨略以：伊與相對人同住在新竹縣○○鎮○○路000號（
    下稱至善路住處），錢大維於110年初出獄後將伊趕走，卻
    向原法院陳報至善路住處為伊住所，致伊未能收受原法院通
    知，原裁定未合法送達予伊。而錢大維經常因毒品案件進出
    監獄，自101年1月起至110年1月止入監服刑超過6年多，無
    法妥適照顧相對人。又相對人現病情穩定，無僱請居服員照
    顧相對人之必要，每月生活費新臺幣（下同）2萬元即為已
    足，錢大維每月提領相對人存款4萬元，顯然過高，況其自
    承與配偶現無工作，則由其擔任相對人之監護人負責相對人
    之生活照顧及財務管理事務，難保其不會趁機上下其手從中
    牟利。反之，伊已與相對人同住10幾年，相對人生活起居均
    由伊照顧，相對人於109年8月9日簽署委託書（下稱系爭委
    託書）委託伊全權代理其相關身後事務，相對人中風時亦因
    伊即時發現並送醫始獲救，因此，應由伊擔任相對人之監護
    人較為妥適。並聲明：㈠原裁定第2項廢棄。㈡上開廢棄部分
    ，選定伊、錢大維、朱維芳共同擔任相對人之監護人，由錢
    大維、朱維芳處理相對人之生活照顧、身體療養日常事務，
    及管理使用相對人之帳戶，得每月提領相對人帳戶內2萬元
    支付相對人生活照顧身體療養之必要費用，並按月結算相對
    人財產使用情形並供伊查閱，如須處分相對人名下之不動產
    或處分其價值超過2萬元額度之財產時，應由伊決定。
三、關係人部分：
  ㈠錢秀花表示：伊不曾聽相對人提及系爭委託書，懷疑是偽造
    的。相對人擔心二度離婚的抗告人無安穩住所，才邀抗告人
    同住。相對人中風前，是由錢大維太太（下稱大嫂）照顧，
    抗告人對相對人很兇，相對人要看抗告人臉色，相對人住院
    期間，抗告人很少去探望，相對人出院後，亦由大嫂照顧，
    直至110年1月13日錢大維出監後接手照顧相對人，錢大維一
    家盡心盡力照顧相對人，本件由錢大維單獨擔任監護人即可
    ，請求駁回抗告。
　㈡朱維芳表示：相對人由錢大維、大嫂照顧即可，不用共同監
    護，伊要上班要帶孫子，無法照顧相對人。相對人生病前她
    會自理，有不舒服會找大嫂，錢大維入監時由大嫂照顧相對
    人，相對人習慣跟大嫂開口幫忙，請求駁回抗告。　
　㈢錢大維表示：系爭委託書所載簽立日（即109年8月9日）是相
    對人生日，但抗告人並未與家人一起為相對人慶生，且相對
    人就重要文件會親筆簽名及蓋章，不會用按指印方式，系爭
    委託書疑似偽造。另相對人中風後即由伊照顧，現在情況穩
    定，伊就相對人所需費用有詳細記錄，本件抗告並無理由，
    請求駁回抗告。
四、得心證之理由：
　㈠按送達不能依前2條規定為之者，得將文書寄存送達地之自治
    或警察機關，並作送達通知書兩份，一份黏貼於應受送達人
    住居所、事務所、營業所或其就業處所門首，另1份置於該
    送達處所信箱或其他適當位置，以為送達；寄存送達，自寄
    存之日起，經10日發生效力，民事訴訟法第138條第1項、第
    2項分別定有明文。抗告人主張原裁定送達不合法應予廢棄
    云云，然抗告人於110年4月12日具狀表示其於4月間遭錢大
    維趕走，未居住在至善路住處等語（見原法院卷第103頁）
    後，原法院依其陳報址（即新竹縣○○鎮○○街000巷00號9樓）
    送達原裁定，嗣因未獲會晤抗告人，亦無受領該訴訟文書之
    同居人或受僱人，郵務人員乃於同年月19日將原裁定寄存在
    新竹縣政府警察局竹東分局下公館派出所，並製作送達通知
    書2份，1份黏貼於抗告人住所門首，另1份置於該送達處所
    信箱或其他適當位置，有送達證書在卷可憑（見原法院卷第
    95頁）。依上開規定，原裁定於110年4月19日合法寄存於送
    達地之警察機關，於同年月29日發生送達效力，裁定並無送
    達不合法之情事，抗告人上開所辯，為無理由。　
  ㈡按受監護宣告之人應置監護人。法院為監護之宣告時，應依
    職權就配偶、四親等內之親屬、最近1年有同居事實之其他
    親屬、主管機關、社會福利機構或其他適當之人選定1人或
    數人為監護人，並同時指定會同開具財產清冊之人。又法院
    選定監護人時，應依受監護宣告之人之最佳利益，優先考量
    受監護宣告之人之意見，審酌一切情狀，並注意下列事項：
    ⑴受監護宣告之人之身心狀態與生活及財產狀況；⑵受監護宣
    告之人與其配偶、子女或其他共同生活之人間之情感狀況；
    ⑶監護人之職業、經歷、意見及其與受監護宣告之人之利害
    關係；⑷法人為監護人時，其事業之種類與內容，法人及其
    代表人與受監護宣告之人之利害關係。民法第1110條、第11
    11條第1項及第1111條之1分別定有明文。經查：
    ⒈錢大維主張相對人因中風而無能力處理自己之事務，聲請
      對相對人為監護宣告等語，經原法院囑託鑑定結果為：相
      對人目前全身癱瘓，語言功能喪失，缺乏基本日常生活能
      力，也缺乏計畫能力和執行能力，無法表達自己意思，且
      沒有獨立的經濟活動能力（包括管理處分自己財產之能力
      ），其完全不能為意思表示或受意思表示或辨識其意思表
      示效果之能力，預後及回復之可能性極低等語，有臺北榮
      民總醫院新竹分院110年3月11日北總竹醫字第1100500348
      號函暨檢附之精神鑑定報告書附卷為憑（見原法院卷第51
      頁至第55頁），是原法院宣告相對人為受監護宣告之人，
      與法並無不合。
　　⒉證人錢月秋即抗告人與關係人之堂妹（下稱其名）證述：
      相對人在中風前身體健康，由大嫂準備三餐及日常照顧，
      抗告人雖與其同住，但很少在家，酒後常與相對人起口角
      ，並會對相對人說不好聽的話等語（見本院卷第318頁至
      第320頁），可見相對人在生病前，即由大嫂擔負日常照
      顧責任，抗告人並未照顧相對人，反常與相對人起爭執。
      又證人陳濟盟及相對人與關係人之表弟（下稱其名）證述
      ：錢大維交代大嫂要照顧相對人，所以錢大維坐牢期間都
      是由大嫂照顧相對人，相對人若有要看病，大嫂會通知伊
      開車接送陪同，抗告人都沒有陪相對人看病，都說她有事
      要辦沒有空。伊聽相對人說抗告人常常喝酒，喝醉會罵相
      對人等語（見本院卷第321頁至第322頁），證人田光男即
      兩造之遠親（下稱其名）證述：相對人中風前，大嫂照顧
      的比較好，抗告人會到處亂跑，相對人說會怕抗告人，因
      為酒後對她講話不禮貌等語（見本院卷第316頁至第318頁
      ），益徵錢大維入監服刑前，係請託其太太照顧相對人，
      出監後由其與妻子共同照顧相對人，而抗告人常喝醉，並
      無照顧相對人意願。佐以抗告人並未爭執錢大維於110年1
      月13日出監後，由錢大維與其妻共同照顧相對人，亦未提
      出證據證明錢大維對相對人生活照顧、身體療養有何不當
      情事，足見錢大維有妥適照顧相對人。另相對人自109年1
      2月23日中風起至110年8月31日因診療、醫療器材、營養
      品、藥物、照護服務、救護車所為支出，每月數千至6萬
      餘元不等一情，有錢大維提出之明細總表、分類表、單據
      可參（見本院卷第151頁至第305頁），上開支出均為照顧
      相對人之合理支出，難認錢大維有何浪費相對人財產。可
      見錢大維並未疏於照顧相對人，對相對人財產尚無不當處
      分，足以擔任相對人之監護人。
　　⒊抗告人辯以：相對人已出具系爭委託書，委由伊處理身後
      事務云云。然錢大維、錢秀花均否任系爭委託書之真正，
      抗告人又未提出證據證明系爭委託書為真正，難僅以系爭
      委託書遽認相對人委託其處理事務之意，遑論系爭委託書
      所載委託事項係「身後事務」，與本件監護、照護事宜有
      間。
　　⒋抗告人再辯以：錢大維經常進出監獄，每月提領相對人存
      款4萬元照顧相對人，數額過高，由錢大維管理相對人財
      務顯有疑慮，錢大維不適合擔任相對人之監護人，應由其
      處理相對人財務云云，惟查：錢大維於110年1月13日執行
      完畢出監後，並無繫屬法院之刑事案件一情，有前案紀錄
      表可參（見本院卷第37頁至第51頁），則難僅因錢大維曾
      入監，即認其不適任監護人。又錢大維就相對人中風後至
      110年8月31日之花費，屬合理支出，已如前述，抗告人復
      未提出證據證明錢大維有何未將相對人之金錢用於相對人
      所需之情，要難僅依其單方臆測，即認錢大維不適任監護
      人。另抗告人自承：其於相對人中風後，自相對人郵局帳
      戶提領20萬元，未拿來支付相對人之醫藥費，亦未立即將
      20萬元存回郵局等語（見本院卷第118頁至第119頁），抗
      告人既未照顧相對人，自無需保有相對人款項之必要，卻
      遲未將相對人款項回存，則其管理相對人財產方式難認妥
      適，佐以其在相對人中風前，均無主動照顧相對人之意願
      ，業據證人錢月秋、陳濟盟、田光男證述明確，顯見抗告
      人並不足以任相對人之監護人。
　　⒌綜上，相對人中風後即由錢大維照顧迄今，受照顧情形尚
      屬良好，錢大維對其無疏於照顧之情形，對其財產亦無不
      當處置，且除抗告人外，相對人之子女均同意由錢大維擔
      任相對人之監護人，是原法院選任錢大維擔任相對人之監
      護人，核無違誤或不當，抗告意旨猶執上詞指摘，求予廢
      棄，均非可採。從而，本件抗告為無理由，應予駁回。
  ㈢至抗告人主張傳喚至善路住處之里長證明其與相對人同住、
    相對人起居由其照顧云云，然錢月秋、陳濟盟、田光男就兩
    造相處狀況證述明確，已如前述，且抗告人亦不爭執相對人
    中風後係由錢大維及其妻子照顧，復依其抗告聲明內容並不
    願擔負照顧責任等情，認並無傳喚至善路住處之里長調查之
    必要，附此敘明。
五、兩造、關係人其餘攻擊、防禦方法及所提證據，經本院審酌
    核與上揭裁定結果不生影響，爰不予一一論述指駁，附此敘
    明。
六、爰裁定如主文。 　　　　　　　　　　　　　
中　　華　　民　　國　　110 　年　　12　　月　　27　　日
                  家 事法 庭  
　　　　　　　            審判長法  官　高敏俐
 　　　　　　　      
　　　　　　　                  法  官　林宗穎
　　　　　　　 
　　　　　　　                  法　官　朱美璘
以上正本證明與原本無異。
如提起再抗告者，應於裁定送達後10日內向本院提出再抗告狀，
並繳納再抗告費用新臺幣壹仟元，再抗告應以適用法規顯有錯誤
為理由，並委請律師為代理人。
中　　華　　民　　國　　110 　年　　12　　月　　27　　日
                                書記官　陳秀子